【裁判字號】    98,上訴,3324
【裁判日期】    980824
【裁判案由】    毒品危害防制條例
【裁判全文】
臺灣高等法院刑事判決                98年度上訴字第3324號
上  訴  人
即  被  告  甲○○
                    國民
上列上訴人因違反毒品危害防制條例案件，不服臺灣板橋地方法
院97年度訴緝字第235號，中華民國98年6月18日第一審判決（起
訴案號：臺灣板橋地方法院檢察署96年度偵字第 24289號），提
起上訴，本院判決如下：
    主  文
上訴駁回。
    理  由
一、依刑事訴訟法第350條、第361條、第362條、第367條規定，
    不服地方法院之第一審判決而上訴者，須提出上訴書狀，並
    應敘明具體理由，為上訴必備之程式；其所提出之書狀未敘
    述上訴理由，或僅曾以言詞陳述上訴理由者，均應於上述期
    間屆滿後20日內補提理由書於第一審法院。第一審法院經形
    式審查，認逾期未補提上訴理由者，應定期間先命補正；逾
    期未補正者，為上訴不合法律上之程式，應以裁定駁回。倘
    已提出上訴理由，但所提非屬具體理由者，則由第二審法院
    以上訴不合法律上之程式，判決駁回。而所謂具體理由，必
    係依據卷內既有訴訟資料或提出新事證，指摘或表明第一審
    判決有何採證認事、用法或量刑等足以影響判決本旨之不當
    或違法，而構成應予撤銷之具體事由，始克當之（例如：依
    憑證據法則具體指出所採證據何以不具證據能力，或依憑卷
    證資料，明確指出所為證據證明力之判斷如何違背經驗、論
    理法則）；倘僅泛言原判決認定事實錯誤、違背法令、量刑
    失之過重過輕微，而未依上揭意旨指出具體事由，或形式上
    雖已指出具體事由，然該事由縱使屬實，亦不足以認為原判
    決有何不當或違法者（例如：對不具有調查必要性之證據，
    法院未依聲請調查亦未說明理由，或援用證據不當，但除去
    該證據仍應為同一事實之認定），皆難謂係具體理由，俾與
    第二審上訴制度旨在請求第二審法院撤銷、變更第一審不當
    或違法之判決，以實現個案救濟之立法目的相契合，並節制
    濫行上訴（最高法院97年度台上字第 892號判決參照）。又
    第二審法院認為上訴書狀未敘述理由，依刑事訴訟法第 367
    條但書規定，始應定期間命其補正。如認上訴書狀已敘述理
    由，但其理由非屬具體，其所為上訴，即不符上訴之法定要
    件，自得逕行判決駁回，無定期命補正問題（最高法院97年
    度台上字第3599號判決參照）。
二、本件原審經審理結果，認為上訴人即被告甲○○明知海洛因
    係毒品危害防制條例所規範之第一級毒品，依法不得轉讓或
    持有，竟分別基於轉讓第一級毒品海洛因（下稱海洛因）之
    犯意，於民國96年9月5日、9月10日、9月20日及10月 9日，
    在臺北縣板橋市○○路 ○段37巷內之網咖店或乙○○位於臺
    北縣板橋市○○路○段7巷34號住處，有償轉讓價值約新臺幣
    （下同） 500元、重量不詳之海洛因予乙○○；嗣於96年10
    月10日晚上某時許，在臺北縣板橋市○○路某處，被告以17
    ,000 元向藥頭綽號「阿奇」之成年男子購得海洛因1小包（
    驗餘淨重1.87公克）後，欲待返回乙○○上開住處後，將該
    海洛因一半有償轉讓予乙○○，而於尚未（起訴書誤載為「
    尚為」，茲予更正）交付之際，隨即於翌日即同年10月11日
    凌晨 1時30分許，甲○○駕車搭載女友丙○○及乙○○行經
    臺北縣樹林市○○街26號前為警當場查獲而未遂，並在丙○○所保管屬被告所有之皮包內扣得前開海洛因 1小包（被告
    、乙○○另涉犯施用第一級毒品部分，均由檢察官另案偵辦
    ），及在乙○○身上扣得其所有供己施用海洛因用之注射針
    筒 1支等情，係以被告固坦承伊於前開時、地，交付價值約
    500 元之海洛因予乙○○，且伊與乙○○同時為警查獲時扣
    得前揭海洛因 1小包之事實，惟矢口否認有何轉讓第一級毒
    品海洛因之犯行，並辯稱：這 5次都是伊與乙○○合資購買
    海洛因，都是乙○○跟伊一起去找藥頭「阿奇」買的，是伊
    先打電話給「阿奇」，由乙○○開車載伊至「阿奇」位在大
    觀路住處購買海洛因，買海洛因的錢有時候是乙○○先給，
    有時候是伊先給，海洛因及錢是伊跟乙○○一人一半；有時
    候跟藥頭約在網咖，拿到海洛因後，有時候在伊家或是網咖
    廁所分；被查獲當天是伊跟乙○○一起去「阿奇」住處買，
    也是一人一半，但還沒有分給他就被警查獲云云置辯。經查
    ：(一)被告分別於96年9月5日、9月10日、9月20日及10月 9日
    ，在臺北縣板橋市○○路 ○段37巷內之網咖店或乙○○位於
    臺北縣板橋市○○路2段7巷34號住處，交付價值約 500元、
    重量不詳之海洛因予證人乙○○；嗣於96年10月10日晚上某
    時許，在臺北縣板橋市○○路某處，被告以17,000元向藥頭
    綽號「阿奇」之成年男子購得海洛因 1小包（驗餘淨重1.87
    公克）後，欲待返回乙○○上開住處後，將該海洛因一半交
    付予乙○○，而於尚未之際，隨即於翌日即同年10月11日凌
    晨 1時30分許，在臺北縣樹林市○○街26號前，為警當場查
    獲被告及證人乙○○、丙○○，並扣得前開海洛因之事實，
    業據被告供承不諱，核與證人乙○○於警詢及偵訊時具結證
    述、證人丙○○於警詢、偵訊及原審審理時具結證述之情節
    相符，並有臺灣板橋地方法院96年度毒聲字第2611號刑事裁
    定（乙○○施用第一級毒品，送勒戒處所觀察、勒戒）1 份
    在卷足稽；此外，扣案之白粉經送請鑑驗結果：含第一級毒
    品海洛因成分，淨重1.87公克（空包裝重0.28公克），純度
    87.69%，純質淨重1.64公克乙節，此有法務部調查局96年11
    月 2日調科壹字第09623075250號鑑定書1紙在卷可證。是前
    開事實，洵堪認定屬實。(二)本案爭點係被告於前開時、地，
    交付海洛因予證人乙○○之行為，究係觸犯轉讓第一級毒品
    或是幫助施用第一級毒品罪嫌？原審得心證之理由，茲分述
    如下：徵諸證人乙○○於警詢時證稱：扣案之海洛因係被告
    的；我於96年9月初，在臺北縣板橋市○○路2段37巷內網咖
    店內，向被告購買4次海洛因，每次500元等語及其於偵訊時
    具結證述：我於警詢所言實在，並未受到強暴、脅迫或其他
    不正方法詢問；我施用的海洛因來源是被告幫我拿的；被告
    事後跟我講這次與我合買，但我還沒拿錢給他，還是屬於被
    告的；我向被告購買海洛因共 4次；我不知道被告有無賺我
    的錢，應該沒有；口頭上有說這次要一人一半，但我錢還沒
    給等語。則被告既已供稱：伊於前開時、地，交付海洛因予
    證人乙○○，但伊無圖利、伊沒有賺他錢等語甚明，而依證
    人乙○○前開證述之情節，其並不知悉被告以何價格購得海
    洛因，復無其他事證佐證被告確實有賺取證人乙○○差價之
    意圖及行為，基於罪疑惟輕原則，應認被告係基於轉讓第一
    級毒品之犯意，以與原價相當之代價，分別於上開時、地，
    有償轉讓海洛因予證人乙○○。至被告辯稱：這 5次都是乙○○跟伊一起至藥頭「阿奇」住處，渠等合資購買海洛因云
    云。然而；(1)觀諸被告先於警詢及偵訊時供稱：伊最後一次
    施用海洛因是於96年10月10日晚上 6時許，在伊位於臺北縣
    土城市○○路1巷6號廁所吸食，將海洛因摻在煙裡面抽云云
    ，卻於原審審理時改稱：扣案毒品是乙○○跟伊一起去買的
    ，我們去拿毒品時，藥頭還有請我們施用海洛因，用完才一
    起走云云，此顯與其於警詢及偵訊時所言之施用毒品場合不
    符，且證人乙○○於警詢及偵訊時證稱：我最後一次吸毒是
    於96年10月9日下午5時，在被告朋友家注射海洛因等語，亦
    核與被告前開供稱：渠等去找藥頭買毒品時，藥頭請渠等施
    用海洛因云云之情狀迥異，且被告於警詢及偵訊時既已供出
    其毒品來源為「阿奇」及毒品交易之地點明確，苟渠等確實
    於96年10月11日凌晨 1時30分許為警查獲前一起至藥頭「阿
    奇」住處購買海洛因並施用海洛因者，何以被告於警詢及偵
    訊時未供出前開情節？容有可疑。是以，被告辯稱：被查獲
    當天伊與乙○○一起去找藥頭「阿奇」買海洛因並在該處施
    用海洛因云云，顯屬事後為圖卸免刑責所杜撰之詞，不足採
    信。(2)復參酌被告於警詢時及偵訊時供稱：伊幫乙○○拿海
    洛因；扣案之海洛因 1包是伊以17,000元向綽號「阿奇」購
    得；伊向「阿奇」買過2次，第1次於96年10月7日晚上約6至
    8 時許，以6,000元購買海洛因，第2次於96年10月10日晚上
    6 時許，以17,000元代價購得海洛因；乙○○請伊幫他拿，
    伊幫他拿過3、4次，伊沒有賺他錢等語甚明，卻於原審訊問
    時改稱：這 5次都是伊跟乙○○一起去藥頭「阿奇」位於大
    觀路住處購買海洛因，買毒品的錢有時候伊先給，毒品及錢
    是一人一半，平常每次每人約出3,000至4,000元；扣案之海
    洛因是伊跟乙○○於被查獲當天一起去買的；伊忘了買多少
    錢，錢是伊先出的，約定一人一半；乙○○認識藥頭「阿奇
    」，且知道他住處，但不知道電話，因是伊打電話；乙○○
    好像沒有地方可以拿，（後改稱）他在自己的地方也有藥頭
    可以拿藥；伊於警詢時所稱向「阿奇」購買的次數不實在，
    但應該有如警詢所述之購買1次6,000元、 1次17,000元，扣
    到的毒品是就是伊買6, 000元那次；（為何你說10月10日向
    阿奇購買海洛因金額是17,000元？）伊工作領錢時買的；不
    知道10月11日扣到的海洛因跟10月10日買的毒品是否是同一
    批云云，惟苟被告與證人乙○○合資購買海洛因者，何以被
    告未於警詢及偵訊時作此有利於己之答辯？亦核與證人乙○○前開證述有關係其向被告購買海洛因之情節迥異，又苟確
    屬合資購買者，何以先由被告出資購得海洛因？可見被告為
    符合其事後改供述：這 5次乙○○都跟伊一起去買海洛因之
    辯解，始供稱：伊於警詢所稱向「阿奇」買海洛因之次數不
    實在云云。故被告於原審訊問時之前開供述，殊難遽予採信
    。(3)綜上足認，被告辯稱：這5次都是伊與乙○○合資購買
    云云，顯不足採信。又上開4次轉讓第一級毒品既遂犯行及1
    次轉讓第一級毒品未遂犯行，犯意各別，行為互殊，應予分
    論併罰。因認上訴人犯行明確，論上訴人轉讓第一級毒品，
    處有期徒刑1年3月，四罪，各處有期徒刑1年3月；又轉讓第
    一級毒品，未遂，處有期徒刑9月，及為相關沒收之宣告。
    並就主刑部分，定應執行有期徒刑1月10月。已詳敘其認定
    上訴人犯罪事實之證據及理由，於法尚無不合。上訴意旨略
    稱：由證人乙○○於警詢之證詞證稱：「這次要一人一半，
    但我錢還沒給等語」，足證證人乙○○與上訴人有財務糾紛
    ，故誣陷上訴人。況證人乙○○於偵訊過程，經傳喚皆未到
    庭作證，益證其證詞不可採。又上訴人係無因吸食海洛因量
    大，自己無力負擔毒品費用，才與乙○○共同合資購買海洛
    因，上訴人並無圖利或轉讓之行為，爰提起上訴云云。惟查
    ：量刑之輕重，係屬事實審法院得依職權自由裁量之事項，
    茍於量刑時，已依行為人之責任為基礎，並斟酌刑法第57條
    各款所列情狀，而未逾越法定範圍，又未濫用其職權，即不
    得遽指為違法。本件原判決於量刑時，已依上揭規定，審酌
    上訴人明知海洛因對人體身心健康危害甚鉅，竟為轉讓海洛
    因予他人施用，足以擴大毒品危害範圍，兼衡其犯罪之動機
    、目的、手段，轉讓毒品之數量尚屬輕微，及轉讓之對象僅
    有證人乙○○，以及犯後僅坦承交付毒品，而否認轉讓毒品
    犯行之態度等一切情狀，予以綜合考量後，科刑如前所述，
    並未逾越法定刑度，亦未濫用自由裁量之權限，刑度亦屬妥
    適，核無不當或違法之情形。次按證據之取捨及證據證明力
    如何，均屬事實審法院得自由裁量、判斷之職權，茍其此項
    裁量、判斷，並不悖乎通常一般之人日常生活經驗之定則或
    論理法則，又於判決內論敘其何以作此判斷之心證理由者，
    即不得任意指摘其為違法。而認定犯罪事實所憑之證據，並
    不以直接證據為限，間接證據亦包括在內，審理事實之法院
    綜合卷內之直接、間接證據，本於推理作用，於通常一般之
    人均不致有所懷疑，得確信其為真實之程度者，即得據之為
    有罪之認定。本件原審已依上訴人之自白、證人乙○○、丙○○於警詢之證述、法務部調查局96年11月2日調科壹字第
    09623 075250號鑑定書、扣案第一級海洛因（淨重1.87公克
    ）與臺灣板橋地方法院96年度毒聲字第2611號刑事裁定等認
    定上訴人構成轉讓第一級毒品等罪，並未悖乎通常一般之人
    日常生活經驗之定則或論理法則，且已將認定之理由，於判
    決中詳加說明，況被告於原審審理中對於證人乙○○於警詢
    之證述，並未加以爭執（見原審卷第73頁），是原判決核無
    不合，自不得任意指摘其為違法。上訴意旨猶以證人乙○○
    之證詞不可採，上訴人並無轉讓海洛因云云，就原判決所為
    證據取捨及心證裁量，重為爭執，惟未依憑卷證資料，明確
    指出原審所為證據證明力之判斷如何違背經驗、論理法則，
    或提出新事證，指摘或表明原審有何採證認事、用法或量刑
    等足以影響判決本旨之不當或違法，揆諸上開說明，尚難謂
    已敘明具體理由。本件上訴不合法律上之程式，爰不經言詞
    辯論，逕以判決駁回。
據上論斷，應依刑事訴訟法第367條前段、第372條，判決如主文
。
中    華    民    國    98    年    8    月     24    日
                  刑事第七庭  審判長法  官   陳晴教
                                    法  官   楊智勝
                                    法  官   游紅桃
以上正本證明與原本無異。
如不服本判決，應於收受送達後10日內向本院提出上訴書狀，其
未敘述上訴之理由者並得於提起上訴後10日內向本院補提理由書
（均須按他造當事人之人數附繕本）「切勿逕送上級法院」。
                                    書記官   戴伯勳
中    華    民    國    98    年    8     月    24    日
附錄：本案論罪科刑法條全文
毒品危害防制條例第8條
轉讓第一級毒品者，處 1 年以上 7 年以下有期徒刑，得併科新
臺幣 1 百萬元以下罰金。
轉讓第二級毒品者，處 6 月以上 5 年以下有期徒刑，得併科新
臺幣 70 萬元以下罰金。
轉讓第三級毒品者，處 3 年以下有期徒刑，得併科新臺幣 30 萬
元以下罰金。
轉讓第四級毒品者，處 1 年以下有期徒刑，得併科新臺幣 10 萬
元以下罰金。
前四項之未遂犯罰之。
轉讓毒品達一定數量者，加重其刑至二分之一，其標準由行政院
定之。


司法院資訊處製作；財團法人民間司法改革基金會備份。
